臺灣新竹地方法院民事判決  
111年度訴字第314號
原      告  黃  純  
訴訟代理人  李文傑律師
            李家豪律師
原      告  黃林玉  
            黃柏偉  
            黃茹郁  
            黃玉蘭  


            黃秀琴  
            黃秀英  
            黃秀春  
被      告  李勝和  
上列當事人間返還土地等事件，本院於民國111年11月29日言詞
辯論終結，判決如下：
    主  文
一、被告應將坐落新竹市○○段○○○地號土地上如【附圖】所示RC
    枕木區（面積7.87平方公尺）、RC方塊牆a,b（面積44.75平
    方公尺）、RC方塊牆c（面積19.44平方公尺）、RC方塊牆d
    （面積4.27平方公尺）、廁所區（面積11.84平方公尺）、
    鐵皮雨遮（面積10.21平方公尺）、1～2層鐵皮屋（面積10.4
    2平方公尺）予以拆除，並將占用土地騰空返還原告全體公
    同共有。
二、被告應給付新臺幣玖萬柒仟伍佰元予原告全體公同共有。
三、被告應自民國一一○年九月二十八日起至返還第一項所示占
    用土地之日止，按月給付新臺幣貳萬伍仟元予原告全體公同
    共有。
四、訴訟費用由被告負擔。
五、本判決於原告以新臺幣貳拾肆萬元供擔保後，得假執行。但
    被告如以新臺幣柒拾壹萬捌仟元為原告預供擔保後，得免為
    假執行。
    事實及理由
壹、程序事項
一、按繼承人自繼承開始時，除民法另有規定外，承受被繼承人
    財產上之一切權利、義務；繼承人有數人時，在分割遺產前
    ，各繼承人對於遺產全部為公同共有；公同共有物之處分及
    其他之權利行使，除法律另有規定外，應得公同共有人全體
    之同意，民法第1148條第1項前段、第1151條、第828條第3
    項分有明文。又各共有人對於第三人，得就共有物之全部，
    為本於所有權之請求，但回復共有物之請求，僅得為共有人
    全體之利益為之，為民法第821條所明定，前開規定依同法
    第828條第2項規定於公同共有準用之，且依同法第831條規
    定於所有權以外之財產權，由數人共有或公同共有者，亦準
    用之。準此，公同共有人本於公同共有權利為共有人全體之
    利益對第三人為請求，應限於回復共有物時始得為之；至公
    同共有債權人起訴請求債務人履行債務，係公同共有債權之
    權利行使，非屬回復公同共有物之請求，尚無民法第821條
    規定之準用，而應依同法第831條準用第828條第3項規定，
    除法律另有規定外，須得其他公同共有人全體之同意，或由
    公同共有人全體為原告，其當事人之適格始無欠缺（最高法
    院100年度台上字第1723號判決意旨、104年度第3次民事庭
    會議決議（一）要旨參照）。本件原告黃純主張新竹市○○段
    000地號土地（下稱系爭土地）為其與黃林玉、黃柏偉、黃
    茹郁、黃秀琴、黃秀英、黃秀春、黃玉蘭（下稱黃林玉等7
    人）因繼承而來之公同共有財產，原告黃純本於所有權人之
    地位，向被告起訴請求返還予全體共有人公同共有，並請求
    被告給付租金及相當於租金之不當得利予全體共有人公同共
    有，其訴訟標的對於全體共有人自有合一確定之必要，而應
    由全體共有人一同起訴，其當事人適格始無欠缺。因黃林玉
    、黃柏偉、黃茹郁、黃秀琴、黃秀英、黃秀春（下稱黃林玉
    等6人）經通知後，對於原告聲請追加原告乙事並未表示意
    見或表明有何拒絕同為原告之正當理由，黃玉蘭則因所在不
    明而無法通知，經本院依民事訴訟法第56條之1第1項裁定黃
    林玉等6人應於裁定送達後5日內追加為原告，逾期未追加，
    視為已一同起訴，併依同法第56條之1第3項前段裁定將黃玉
    蘭列為原告，有該裁定在卷可稽（卷第143-145頁），上開
    裁定並已合法送達黃林玉等6人，黃林玉等6人逾期均未追加
    為原告，依前開說明，即視為已一同起訴而為原告，先予敘
    明。
二、按訴狀送達後，原告不得將原訴變更或追加他訴，但擴張或
    減縮應受判決事項之聲明者，不在此限，民事訴訟法第255
    條第1項第3款定有明文。原告黃純起訴時及依複丈成果圖，
    原聲明：⑴被告應將坐落系爭土地上，如新竹市地政事務所
    複丈日期民國111年10月13日土地複丈成果圖（下稱【附圖
    】，卷第161頁）所示RC枕木區（面積7.87平方公尺）、RC
    方塊牆a,b（面積44.75平方公尺）、RC方塊牆c（面積19.44
    平方公尺）、RC方塊牆d（面積4.27平方公尺）、廁所區（
    面積11.84平方公尺）、鐵皮雨遮（面積10.21平方公尺）、
    1～2層鐵皮屋（面積10.42平方公尺）（合稱系爭地上物，占
    用之土地共108.8平方公尺，下稱占用土地）予以拆除，並
    將占用土地騰空返還原告全體公同共有。⑵被告應給付新臺
    幣（下同）90,833元予原告全體公同共有，及自110年9月20
    日起至返還占用土地之日止，按月給付25,000元予原告全體
    公同共有。⑶訴訟費用由被告負擔。⑷願供擔保，請准宣告假
    執行。嗣原告黃純變更聲明⑵為：被告應給付97,500元予原
    告全體公同共有，及自110年9月28日起至返還占用土地之日
    止，按月給付25,000元予原告全體公同共有（卷第166頁）
    。核與前引規定無違，應予准許。
三、原告黃林玉等7人經合法通知，未於言詞辯論期日到場，核
    無民事訴訟法第386條所列各款情形，爰依被告聲請由其一
    造辯論而為判決。
貳、實體事項　　
一、原告起訴主張：
㈠、原告黃純：
　⒈原告黃純及原告黃林玉等7人（下稱原告等人）之父親即訴外
    人黃金池（下稱黃金池）為系爭土地之所有權人（權利範圍
    全部），原告等人於黃金池110年12月12日過世後繼承系爭
    土地，並於111年8月1日辦畢公同共有之繼承登記，有黃金
    池除戶謄本、系爭土地第一類謄本可證（卷第41、119-121
    頁）。
　⒉黃金池與被告於105年6月1日簽訂土地租賃契約書，將系爭土
    地部分位置（如【附圖】「標示」欄所示，下稱系爭承租範
    圍）出租予被告，原租期自105年6月1日起至108年5月31日
    止，後延長至111年5月31日止，每月租金25,000元，保證金
    （即押租金）150,000元，並應於每月5日前繳納租金（下稱
    系爭租約，卷第21-25頁）。詎被告自109年12月1日起即未
    付租金，截至110年8月止，已欠租225,000元，黃金池遂於1
    10年8月20日以竹北郵局第178號存證信函，催告被告繳付租
    金，被告置之不理，黃金池再於110年9月9日以竹北郵局第2
    02號存證信函（下稱202函），催告被告「函到10日內付清
    租金，屆期如未付清，租約即行終止，不另通知」，被告於
    110年9月17日收受202函後仍未付租金，從而系爭租約已於1
    10年9月28日終止，有租金收據證明單、上開存證信函2份、
    202函回執可憑（卷第27、69-76頁）。
　⒊系爭租約既經終止，被告占有系爭承租範圍即屬無權占有，
    原告黃純自得依民法第767條第1項前段、第455條、第828條
    第2項準用第821條請求被告將系爭地上物拆除，並將占用土
    地返還原告全體公同共有。
　⒋被告尚欠109年12月1日起至110年9月27日止共計247,500元之
    租金【計算式：25,000×9+（25,000÷30×27）＝225,000+22,5
    00＝247,500】，以被告繳付之押租金150,000元抵充後，尚
    欠租金97,500元（計算式：247,500-150,000＝97,500）。又
    被告於系爭租約經終止後繼續占用土地，屬無法律上之原因
    而受利益，致原告等人受有損害，原告等人自得依系爭租約
    、民法第179條、第184條第1項前段、第831條準用第828條
    第3項，請求被告給付尚欠租金97,500元及自110年9月28日
    起至返還占用土地之日止，按月給付25,000元之不當得利及
    損害賠償予原告等人公同共有。
  ⒌並聲明：如程序事項二、變更後聲明。
㈡、原告黃秀琴、黃柏偉、黃茹郁、黃秀春：意見同原告黃純，
    希望被告將占用土地返還（卷第123-129頁）。
㈢、其餘原告經合法通知，未於言詞辯論期日到場，亦未提出書
    狀作何聲明或陳述。
二、被告則答辯以：
㈠、不爭執系爭租約之內容、被告自109年12月1日起即未繳納租
    金、系爭地上物為被告所有。惟否認被告於105年6月1日簽
    訂系爭租約時之出租人為黃金池及被告尚須給付剩餘之租金
    （卷第88-90、149-150頁）。
㈡、系爭租約係存在於黃金池三子即訴外人黃光榮（下稱黃光榮
    ，109年12月17日歿，卷第47頁）與被告間。系爭租約之出
    租人固然係載「黃金池」，然當時是黃光榮夫妻拿系爭租約
    來給我簽，並嗣後提出土地權狀取信於我，租金也是黃光榮
    夫妻來收的，所以系爭租約之出租人應該是黃光榮，而且我
    也不知道黃金池是何人（卷第89-90、134頁）。　
㈢、系爭租約既係存在於黃光榮與被告間，且黃光榮尚積欠被告3
    ,100,000元，則原告黃純固提出被告簽名、形式真正之承諾
    書（卷第169頁），證明黃光榮及其家人已還款10,000,000
    元予被告，然此為黃光榮拜託被告不要將債務擴大，被告才
    會在承諾書上簽名，此10,000,000元並非黃光榮積欠被告之
    全部金額，又被告當初亦有給付押租金150,000元，被告應
    該沒有欠租（卷第89、174頁）。
㈣、答辯聲明：⑴原告之訴及假執行之聲請均駁回。⑵訴訟費用由
    原告負擔。⑶如受不利益判決，願供擔保請准宣告免為假執
    行。
三、本院之判斷：
㈠、原告起訴主張㈠、⒈部分；系爭租約內容；被告自109年12月1
    日起即未繳納租金；系爭地上物為被告所有等事實，有黃金
    池除戶謄本、系爭土地第一類謄本、系爭租約、租金收據證
    明單、系爭地上物照片、【附圖】在卷可稽（卷第22-27、4
    1、119-121、153-158、161頁），且為兩造所不爭執，此部
    分事實應堪先予認定。
㈡、原告黃純主張被告無權占用土地及積欠租金，然為被告所否
    認，並以前詞置辯。是以，本件爭點厥為：⑴被告於105年6
    月1日簽訂系爭租約時之出租人究為黃金池抑或黃光榮？⑵系
    爭租約是否已合法終止？⑶被告是否尚有欠租？
㈢、按當事人主張有利於己之事實者，就其事實有舉證之責任，
    民事訴訟法第277條前段定有明文。再按原告對於自己主張
    之事實已盡證明之責後，被告對其主張，如抗辯其不實並提
    出反對之主張者，則被告對其反對之主張，亦應負證明之責
    ，此為舉證責任分擔之原則。又各當事人就其所主張有利於
    己之事實，均應負舉證之責，故一方已有適當之證明者，相
    對人欲否認其主張，即不得不更舉反證（最高法院99年度台
    上字第483號判決意旨參照）。本院基於下述理由，認被告
    於105年6月1日簽訂系爭租約時之出租人為黃金池：
　⒈觀諸系爭租約所載之「立土地租賃契約書出租人黃金池（簽
    名用印）」、「立契約書人（甲方）：黃金池（簽名）」，
    均位於「立土地租賃契約書承租人李勝和（即被告）（簽名
    用印）」、「立契約書人（乙方）：李勝和（簽名用印）」
    右方一行至三行（卷第22、25頁），且系爭租約第二條、第
    四條、第十八條、第十九修正或補充處，均經被告及黃金池
    雙方用印，甚而係黃金池先用印後，再由被告用印蓋於黃金
    池印文後方（卷第22、24頁），可見被告在系爭租約上開欄
    位簽名用印時均可明顯看見出租人為黃金池；再者，租金收
    據證明單上亦載有「立契約書人：李勝和（用印）」、「黃
    金池（簽名用印）」（卷第27頁），況且系爭租約最後一頁
    背面以手寫方式記載「106.6.29收乙方新台幣壹拾伍萬元，
    106.6.1到106.11.30的租金。（被告、黃金池用印）」（卷
    第26頁），被告應可明確知悉收租之人為黃金池。
　⒉被告固當庭出示所謂黃光榮提供之系爭土地權狀彩色影本，
    然經本院及原告黃純之訴訟代理人查閱上開權狀，上開權狀
    之土地所有權人為黃金池，且地號為「九甲埔段九甲埔小段
    352-6地號」，亦非系爭土地重測前之「九甲埔段九甲埔小
    段351地號」（卷第119、134頁），是以被告辯稱其以黃光
    榮出示之土地權狀確信黃光榮為地主及系爭土地之出租人，
    委無足採。
㈣、按承租人租金支付有遲延者，出租人得定相當期限，催告承
    租人支付租金，如承租人於其期限內不為支付，出租人得終
    止契約；租賃物為房屋者，遲付租金之總額，非達2個月之
    租額，不得依前項之規定，終止契約，民法第440條第1項、
    第2項前段分有明文。經查：被告自109年12月1日起即未繳
    納租金，截至110年8月止，已欠租225,000元（即9期租金）
    ，為兩造所不爭執，並有租金收據證明單附卷足憑（卷第27
    頁），黃金池於110年9月9日以202函催告被告「函到10日內
    付清租金，屆期如未付清，租約即行終止，不另通知」（卷
    第73-74頁），被告於110年9月17日收受202函（卷第76頁）
    後仍未付租金，從而系爭租約已於110年9月28日終止至為灼
    然。
㈤、按所有人對於無權占有或侵奪其所有物者，得請求返還之；
    各共有人對於第三人，得就共有物之全部為本於所有權之請
    求，但回復共有物之請求，僅得為共有人全體之利益為之；
    第821條之規定，於公同共有準用之，民法第767條第1項前
    段、第821條、第828條第2項分有明文。經查：系爭租約既
    已於110年9月28日終止，原告黃純依前引規定請求被告將系
    爭地上物拆除，並將占用土地騰空返還原告等人公同共有，
    洵屬有據。爰判決如主文第一項所示。
㈥、系爭租約終止前，被告尚欠109年12月1日起至110年9月27日
    止之租金共計247,500元【計算式：25,000×9+（25,000÷30×
    27）＝225,000+22,500＝247,500】，以被告繳付之押租金150
    ,000元抵充後，尚欠租金97,500元（計算式：247,500-150,
    000＝97,500）。被告固辯稱黃光榮尚積欠其3,100,000元，
    其不用付租金云云，姑不論被告已簽立承諾書「日後本人不
    得再對黃光榮進行資金借貸或對黃光榮本人暨其家人有任何
    債權請求或主張」（卷第169頁），即使被告抗辯為真，按
    民法第334條第1項前段之規定「二人互負債務，而其給付種
    類相同，並均屆清償期者，各得以其債務，與他方之債務，
    互為抵銷。」系爭租約既係存在於黃金池與被告間，於黃金
    池過世後，由原告等人繼承黃金池對被告之租金債權，則原
    告等人與被告間並未「互負債務」，與民法抵銷之規定尚有
    未合。從而原告黃純請求被告給付97,500元予原告等人公同
    共有，為有理由，應予准許。爰判決如主文第二項所示。
㈦、按無法律上之原因而受利益，致他人受損害者，應返還其利
    益，民法第179條前段定有明文。無權占有他人土地，因未
    支付土地之對價，而可能獲得相當於租金之不當得利，為社
    會通常之觀念。是原告黃純請求被告自110年9月28日起至返
    還占用土地之日止，按月給付25,000元予原告等人公同共有
    ，為有理由，亦應准許。爰判決如主文第三項所示。
四、兩造均陳明願供擔保請准宣告假執行或免為假執行，均核無
    不合，各酌定相當擔保金額併准許之。　
五、本件事證已臻明確，兩造其餘攻擊防禦方法及證據，核與判
    決結果不生影響，爰不一一論列。
六、訴訟費用負擔之依據：民事訴訟法第78條。　
中　　華　　民　　國　　111 　年　　12　　月　　13　　日
                  民事第二庭    法　官　陳麗芬
以上正本係照原本作成。
如對本判決上訴，須於判決送達後20日內向本院提出上訴狀。如
委任律師提起上訴者，應一併繳納上訴審裁判費。
中　　華　　民　　國　　111 　年　　12　　月　　13　　日
                                書記官　曾煜智
【附件】新竹市地政事務所複丈日期111年10月13日土地複丈成
        果圖（卷第161頁）